【裁判字號】    95,交聲,372
【裁判日期】    951123
【裁判案由】    違反道路交通管理處罰條例聲明異議
【裁判全文】
臺灣桃園地方法院交通事件裁定         95年度交聲字第372號
原處分機關  交通部公路總局新竹區監理所桃園監理站
異  議  人
即受處分人  甲○○
上列異議人即受處分人因違反道路交通管理處罰條例事件，對交
通部公路總局新竹區監理所桃園監理站違反道路交通管理事件裁
決書所為民國九十五年七月二十日所為之裁決（桃監裁罰字第五
二－Ｕ00000000號）聲明異議，本院裁定如下：
    主  文
異議駁回。
    理  由
一、原處分意旨略以：異議人即受處分人甲○○（下稱異議人）
    曾於民國九十年三月十三日下午十五時十五分許，所駕駛之
    車牌號碼為ＫＮ－四五八三號自用小客車，在中壢市○○路
    因於禁止停車之黃線處所停車（下稱第一次違規），經桃園
    縣政府警察局交通隊中壢分隊以違反行為時道路交通管理處
    罰條例第五十六條第一項第四款、第十二條第一項第八款之
    規定掣單舉發，嗣因異議人未於通知單指定應到案日期（九
    十年三月二十八日）前到案繳納罰鍰或陳述意見，經交通路
    公路總局新竹區監理所桃園監理站（下稱原處分機關），爰
    依前揭條例第八十五條第三項及違反道路交通管理事件統一
    裁罰基準及處理細則第四十一條第四項規定，於九十一年七
    月三十日裁決如第五二－Ｄ九Ａ九五五四○六號裁決書（下
    稱第一次裁決書）主文，前揭裁決書於九十一年八月二日經
    大園郵局送達異議人戶籍地址「桃園縣大園鄉崁下四十八之
    三號由其兄「李清龍」代收，異議人未於九十一年八月二十
    九日前到案辦理繳納罰鍰，又未於九十一年九月十三日前繳
    送駕照辦理易處吊扣，爰依同條例第六十五條第一項第三款
    於九十一年九月十四日吊銷異議人駕駛執照，自九十一年九
    月十四日起一年內不得重新考領駕駛執照。嗣異議人於註銷
    駕駛執照後並未再考領駕駛執照，竟於九十五年七月十四日
    晚間十時許，復駕駛ＹＹ－四六二五號自用租賃小客車，行
    經中正機場一期航廈西，為內政部警政署航空警察局第一分
    隊查獲「駕照經註銷、仍駕駛公路」違規，遂填掣航警局交
    字第Ｕ00000000號通知單當場舉發，並將違規通知
    單交由異議人簽收，嗣異議人於九十五年七月二十日到桃園
    監理站陳述，原處分機關並於同日以桃監裁罰字第裁五二－
    Ｕ00000000號違反道路交通管理事件裁決書（下稱
    第二次裁決書），裁處異議人罰鍰新臺幣九千元，扣繳駕照
    。
二、聲明異議意旨略以：第一次裁決之裁決書送達之收信件人「
    李清龍」與異議人非同戶口，且異議人不一定住在家裡，我
    們一年見不到幾次面，再者收信人有吸食毒品因此會把事情
    忘記，為此聲明異議云云。
三、按「汽車駕駛人，有下列情形之一者，處新臺幣六千元以上
    一萬二千元以下罰鍰，並當場禁止其駕駛：四、駕駛執照業
    經吊銷、註銷仍駕駛小型車或機器腳踏車」。道路交通管理
    處罰條例第二十一條第一項第四款定有明文。異議人對於其
    有於上揭時、地，持以註銷之駕照，駕駛車號ＹＹ－四六二
    五號自用租賃小客車行經中正機場一航廈西處為警攔檢之事
    實，並不爭執，此部分亦有內政部警政署航空警察局舉發違
    反道路交通管理事件通知單一紙在卷可稽。是本件應審酌者
    即係異議人之駕駛執照是否經合法註銷（即第一次裁決書）
    。本院經查：
  (一)按處理違反道路交通管理事件，有關文書送達之程序，準用
    行政程序法送達之規定，違反道路交通管理事件統一裁罰標
    準及處理細則第五條定有明文。次按，行政程序法中對於文
    書送達，於應受送達人之住居所、事務所或營業所為之。但
    在行政機關辦公處所或他處會晤應受送達人時，得於會晤處
    所為之；於應送達處所不獲會晤應受送達人時，得將文書付
    與有辨別事理能力之同居人、受僱人或應送達處所之接收郵
    件人員，行政程序法第七十二條第一項、第七十三條第一項
    亦分別定有明文，合先序明。
  (二)異議人於九十年三月十三日下午十五時十五分許，所駕駛之
    車牌號碼為ＫＮ－四五八三號自用小客車，在中壢市○○路
    因於禁止停車之黃線處所停車，經桃園縣政府警察局交通隊
    中壢分隊以違反行為時道路交通管理處罰條例第五十六條第
    一項第四款、第十二條第一項第八款之規定掣單舉發，予以
    舉發並移送原處分機關，其自動到案日期為，嗣因異議人未
    於通知單指定應到案日期（九十年三月二十八日）前到案繳
    納罰鍰或陳述意見，經原處分機關，爰依前揭條例第八十五
    條第三項及違反道路交通管理事件統一裁罰基準及處理細則
    第四十一條第四項規定，於九十一年七月三十日裁決如第一
    次裁決書所載之處罰：「罰鍰一千二百元，罰鍰限於九十一
    年八月二十九日前繳納；上開罰鍰逾期不繳納者： (一)自
    九十一年八月三十日起易處吊扣駕駛執照二個月，並限於九
    十一年九月十三日前繳送。 (二)九 十一年九月十三日前未
    繳送駕駛執照者，自九十一年九月十四日起易處吊銷，並逕
    行註銷駕駛執照。 (三)駕 駛執照吊（註）銷後，自九十一
    年九月十四日起一年內不得重新考領駕駛執照。」。前開第
    一次裁決書於九十一年八月二日郵寄至「桃園縣大園鄉崁下
    四十八之三號」，由異議人之兄李清龍代為收受；而異議人
    未依前開第一次裁決書所載之期限內繳納罰鍰或繳送駕駛執
    照，致為原處分機關於九十一年九月十四日吊銷其駕駛執照
    等情，為異議人所不爭執，並有原處分機關九十五年七月二
    十七日竹監桃字第○九五○○一六七九八號函檢附之一次裁
    決查詢報表、桃園縣監理站汽車駕駛人螢幕列印、桃園縣政
    府警察局舉發違反道路交通管理事件通知單、中華民國掛號
    郵件收件回執聯影本各一份在卷可佐。是異議人於前開時、
    地駕駛ＫＮ－四五八三號自用小客車有前述違規情事，並遭
    員警舉發及原處分機關裁罰之事實，均可認定。
  (三)而異議人雖以其與李清龍沒有同戶籍且不常見面，而其不一
    定住在家裡，以及李清龍有吸食毒品故未將前開裁決書交付
    與異議人，從而第一次違規之裁決書其並未收到等語置辯。
    然查，經本院職權調取異議人及李清龍個人基本資料及遷徙
    紀錄資料結果顯示，異議人先於九十二年十一月十三日由桃
    園縣大園鄉崁下四十八之三號遷入桃園縣大園鄉崁下三十五
    之十六號，後於九十四年十二月二十日再由桃園縣大園鄉崁
    下三十五之十六號遷入桃園縣大園鄉崁下十八之三十八號，
    而李清龍則於八十九年十二月四日從台南縣永康市○○路六
    一九巷四十一號之三遷入桃園縣大園鄉崁下四十八之三號後
    ，再於九十二年十一月十七日由桃園縣大園鄉崁下四十八之
    三號遷入桃園縣大園鄉崁下十八之三十八號等情，有本院調
    取之甲○○個人基本資料查詢結果一紙及遷徙紀錄查詢結果
    共二紙、李清龍個人基本資料查詢結果一紙及遷徙紀錄查詢
    結果三紙，在卷足憑，是異議人及李清龍於第一次裁決書送
    達時即九十一年八月二日均係設籍於桃園縣大園鄉崁下四十
    八之三號等情，堪予認定，則異議人既於第一次裁決書送達
    時係設籍前開住址，且於斯時亦未曾向原處分機關登記或陳
    報其所謂之「實際居住處所（或送達處所）」，則原處分機
    關依其登記之戶籍地址送達裁決書（原處分機關亦無從得知
    ，並向其實際之住所送達）而由其兄即同設籍於前開住址之
    李清龍代為收受，依首揭規定自屬合法送達，異議人所辯未
    收受前開裁決書等語，自屬無理由。
  (四)綜上，原處分機關依前開第一次裁決書所示逕行註銷異議人
    之駕駛執照，難認有何違法或失當之處，故異議人前開所辯
    ，自無可採。
五、綜上所述，本件人異議人九十五年七月十四日晚間十時許，
    駕駛ＹＹ－四六二五號自用租賃小客車，行經中正機場一期
    航廈西，為內政部警政署航空警察局第一分隊當場攔停之違
    規事實明確，從而原處分機關以受處分人違反道路交通管理
    處罰條例第二十一條第一項第四款及違反道路交通管理事件
    統一裁罰基準表規定裁處異議人罰鍰九千元，自難認有何違
    誤之處。是異議人本件聲明異議為無理由，應予駁回。
據上論斷，應依道路交通管理處罰條例第八十七條第第二項，道
路交通案件處理辦法第十九條前段，裁定如主文。
中    華     民     國    95   年   11   月   23      日
                        臺灣桃園地方法院刑事第十庭
                                法  官  柯姿佐
以上正本證明與原本無異。
如不服本裁定，應於裁定送達後5 日內向本院提出抗告狀。
                                書記官  蔡紫凌
中    華    民    國    95    年    11    月    28    日


司法院資訊處製作；財團法人民間司法改革基金會備份。
